臺灣橋頭地方法院民事判決
111年度勞小字第6號
原      告  林麗蘭  
訴訟代理人  林麗華  
被      告  鐘才淞  
上列當事人間請求損害賠償事件，本院於民國111年6月28日言詞
辯論終結，判決如下：
    主  文
一、被告應給付原告新臺幣貳仟伍佰元，及自民國一百一十年十
    二月二十一日起至清償日止，按週年利率百分之五計算之利
    息。
二、原告其餘之訴駁回。
三、訴訟費用新臺幣壹仟元，由被告負擔新臺幣壹佰元，餘由原
    告負擔。
四、本判決第一項得假執行。但被告以新臺幣貳仟伍佰元為原告
    預供擔保，得免為假執行。　　
    事實及理由
一、被告於民國00年00月00日生，有戶籍資料在卷可稽，於110
    年12月8日本件訴訟起訴時尚未成年，嗣於審理中屆齡成年
    ，經其聲明承受訴訟（見本院卷第35頁），核無不合，應予
    准許。
二、本件被告未於111年6月28日言詞辯論期日到場，其嗣後雖具
    狀陳稱因記錯開庭時間而未到，請求開庭改期等語，然此係
    因被告己身疏失致未能到庭，並非不到場之正當理由，且核
    無民事訴訟法第386條所列各款情形，爰依原告之聲請，由
    其一造辯論而為判決。
三、原告主張：被告自110年3月9日至同年4月4日受僱原告，在
    其經營之高雄市○○區○○路000號「網遊空間網咖」（下稱系
    爭網咖）擔任櫃檯、幫客人開台及煮食販售予客人。原告已
    在LINE群組表明不准帶與系爭網咖販售相同之食物上班，被
    告卻數次私帶食材，且未經原告允許，私自使用店內資源，
    如電、自來水、瓦斯、油炸機、蔬菜、調味粉、白飯、麵食
    、各類果醬、蛋、油等，自行收款販售厚片吐司、豬排飯、
    肉燥飯、鍋燒意麵、雞米花、百威啤酒、炒泡麵予客人。被
    告上開行為導致店內點餐率下降，受有營業損失及營業用電
    、自來水、瓦斯、油炸機、蔬菜、調味粉、白飯、麵食、各
    種果醬類等和店家設備損耗之損失。又原告店內禁煙，被告
    在店內抽煙，導致不抽煙的人、小孩、學生看到店內有員工
    抽煙就不會進來消費，致原告受有損害。原告已於店內LINE
    群組記事本公告員工僅能喝新臺幣（下同）35元之紅茶、青
    茶，禁止喝45元的粉類特調飲品，被告卻自行泡店裡的粉類
    特調飲品來飲用，致原告受有損害。原告店內禁帶外食，被
    告卻幫客人把外賣拿到客人位置上，造成客人在店內點餐率
    降低，致原告受有營業損失。被告使用店內食材部分損失無
    法估算，且自被告到職至離職期間，營業額有下降，損害金
    額難以計算，經股東討論請求被告賠償100,000元。為此，
    爰依侵權行為及不當得利之法律關係，提起本件訴訟，請求
    擇一有理由者為判決等語。並聲明：被告應給付原告100,00
    0元，及自起訴狀繕本送達翌日起至清償日止，按週年利率5
    %計算之利息。
四、被告未於最後言詞辯論期日到場，惟據其之前書狀及陳述則
    以：被告係因原告未提供餐點，攜帶食材煮員工餐供自己食
    用，原告在現場並未反對，被告未曾私自帶材料製作餐點販
    售給客人，且被告多煮泡麵、牛肉，有使用水、電、瓦斯、
    油，未使用調味料，一週約煮3至4天，一天只煮一餐，縱需
    賠償原告，應以200元、300元為當。被告攜帶厚片吐司係供
    自己食用，有時吐司烤壞，就以自己的厚片吐司補回，否則
    一片厚片吐司需賠償30元。系爭網咖前面機台禁煙，被告雖
    曾在前面櫃檯抽煙，但店內還是很多人抽煙。又原告並未規
    定店內不能喝飲料，被告僅泡可可粉、青蘋果牛奶各1次飲
    用。店內雖禁帶外食，但無強制力，很多客人偷帶，店內人
    力不足無法管理，外賣送來時被告用電腦CALL全部使用電腦
    的客人，叫客人自行取餐，但客人在玩電腦離不開，東西放
    在櫃檯也不好意思，便幫客人拿進去，並告訴客人要拿出去
    吃，服務業不能得罪客人等語，資為抗辯。並聲明：原告之
    訴駁回。
五、依兩造前揭主張及陳述，本件爭點為：原告得否依侵權行為
    或不當得利之法律關係，請求被告給付100,000元？茲就本
    院得心證之理由，析述如下：：　　　　
  ㈠原告主張其為系爭網咖實際經營者，被告係由其所僱用，工
    作時間為110年3月9日至同年4月4日等節，為被告所不爭執
    ，是此部分事實堪以認定。
  ㈡按當事人主張有利於己之事實者，就其事實有舉證之責任，
    民事訴訟法第277條前段定有明文。民事訴訟如係由原告主
    張權利者，應先由原告負舉證之責，若原告先不能舉證，以
    證實自己主張之事實為真實，則被告就其抗辯事實即令不能
    舉證，或其所舉證據尚有疵累，亦應駁回原告之請求。次按
    因故意或過失，不法侵害他人之權利者，負損害賠償責任。
    故意以背於善良風俗之方法，加損害於他人者亦同，亦為民
    法第184條第1項所明定。惟侵權行為之成立，須行為人因故
    意過失不法侵害他人權利，亦即行為人須具備歸責性、違法
    性，不法行為與損害間有因果關係，始能成立，且主張侵權
    行為損害賠償請求權之人，對於侵權行為之成立要件應負舉
    證責任。本件原告主張被告應負侵權行為損害賠償責任，自
    應就被告有其所指侵害行為、原告因而有損害之發生，並二
    者間具有相當因果關係，負舉證責任。
　㈢原告主張被告私帶食材煮食販售部分：
　⒈原告主張被告私帶厚片吐司、豬排飯的豬排、肉燥飯的肉、
    鍋燒意麵的料、雞米花、百威啤酒等食材，販售客人並收款
    ，導致店內點餐率下降，受有營業損失及營業用電、自來水
    、瓦斯、油炸機、蔬菜、調味粉、白飯、麵食、各種果醬類
    等和店家設備損耗之損失等語，並提出錄影、錄音畫面為其
    論據，被告則抗辯：被告攜帶食材係煮員工餐供自己食用，
    並未販售客人，鍋燒意麵非其自備食材等語。然經本院勘驗
    原告提出之錄影、錄音畫面之結果，及參酌被告審理時所述
    ，應可認被告確有攜帶厚片吐司使用、烹煮自帶豬排、雞米
    花、魚丸、洋蔥、豆腐等行為，並曾向客人收取肉燥飯、豬
    排飯、百威啤酒、炒泡麵之款項，與被告搭班之員工小軒亦
    陳稱鍋燒意麵是拿被告自己的食材、雞米花有向客人收錢等
    語明確（見本院卷第93至96、142至144頁），及依原告提出
    客人「張耕豪」之LINE對話紀錄（見本院卷第133頁），陳
    稱其購買之肉燥飯係被告自行料理，凡此應足認被告有自備
    食材售予網咖客人之行為。
　⒉又被告雖有私帶食材販售上開餐點之行為，然原告於本院審
    理時陳稱：店內並未販售百威啤酒、炒泡麵，肉燥飯幾乎沒
    有賣，雞米花沒有賣，店內有賣鍋燒意麵、豬排飯，被告拿
    自己的來賣等語（見本院卷第147、148頁），原告前對被告
    提起刑事侵占告訴，其於警詢時則陳稱：我的菜單內沒有煎
    豬排飯，他卻自己到超商買豬排煮給客人，客人向他點我店
    內菜單有的鍋燒意麵，他就拿出自己準備的賣給客人等語（
    見警卷第8頁），依此核對僅可認原告店內有販售者為鍋燒
    意麵，並無豬排飯，而前開被告自備食材除原告有販售厚片
    吐司外，其餘百威啤酒、炒泡麵、肉燥飯、雞米花原告店內
    均未販售，縱認被告販售百威啤酒、炒泡麵、肉燥飯、雞米
    花、豬排飯給客人，然次數不明，且原告並未販售該同一品
    項，原告主張導致點餐率下降，然營業額是否減少原因多端
    ，無法證明係因被告販售原告店內菜單並未販售之食品餐點
    所致，原告就其因此實際所受損害舉證亦有不足，原告就此
    部分主張受有點餐率下降之營業損失，尚難憑採。
  ⒊又按當事人已證明受有損害而不能證明其數額或證明顯有重
    大困難者，法院應審酌一切情況，依所得心證定其數額，民
    事訴訟法第222條第2項定有明文。依前開說明，本院審酌被
    告曾販售原告菜單內相同之鍋燒意麵、厚片吐司，及烹煮菜
    單內所無之其他餐點販售客人，被告並自承煮食餐點供己食
    用，有未經原告同意使用店內冰箱、鍋具、油炸機、水、電
    、瓦斯、油等，凡此應足以認定造成原告之相關水電瓦斯、
    油料等廚房用品耗損之損害，且販售與店內菜單相同之鍋燒
    意麵、厚片吐司將導致店內相同品項之收入減少，原告就此
    部分主張被告應負侵權行為損害賠償責任，應屬有據。惟被
    告販售原告菜單內相同之鍋燒意麵、厚片吐司次數不明，無
    法認定原告因此所受收入之損害金額，及被告實際烹煮其他
    食材次數、實際使用物品、用量、相關耗損均無法認定，員
    工小軒亦僅泛稱稱三天就會有一兩天（見本院卷第133頁LIN
    E對話紀錄），仍無法確認實際次數，原告舉證未足，應為
    被告有利認定，爰參酌被告陳稱一個禮拜煮三至四天、一天
    煮一餐之頻率（見本院卷第51頁），被告在職期間、原告店
    內鍋燒意麵、厚片吐司售價、本件並無被告使用原告食材多
    寡之憑證等情狀，依民事訴訟法第222條第2項規定，定此部
    分被告應賠償原告之金額為2,000元。又就原告主張私帶食
    材煮食販售部分，業經本院認定原告得依侵權行為之法律關
    係請求賠償並定賠償金額如前述，其另依不當得利之法律關
    係為同一請求，即無論述必要。
  ㈣原告主張被告飲用粉類特調部分：
　　原告主張：被告違反規定自行泡粉類特調飲品飲用，致原告
    受有損害等語，固為被告否認，惟原告就店內禁止飲用粉類
    特調飲品，僅能飲用紅茶、青茶等35元飲料，經其提出LINE
    群組記事本「上班小須知」截圖為證（見本院卷第107頁）
    ，被告否認店內有此規定，並無可採。又原告主張被告長期
    飲用粉類特調飲品，並提出錄影錄音畫面及截圖為據，經本
    院勘驗結果，與被告搭班之員工小軒雖陳稱被告私自泡粉類
    飲料喝，次數大概五天內會有三四天等語（見本院卷第145
    頁），可認被告未經同意飲用粉類特調飲品，而此行為自當
    導致原告受有損害，其依侵權行為請求被告賠償，即有理由
    。惟小軒所述亦屬概括計算，無明確次數，每次飲用量亦有
    不明，爰參酌粉類特調價格、被告在職期間、前述頻率等情
    狀，依民事訴訟法第222條第2項規定，定被告未經同意飲用
    粉類特調飲品應賠償原告500元。又此部分既經本院認定原
    告得依侵權行為請求賠償，其另主張不當得利之法律關係，
    亦無論述必要。
　㈤原告主張被告抽煙、幫忙拿外賣部分：
　　原告另主張：被告在店內抽煙，導致不抽煙的人、小孩、學
    生看到店內有員工抽煙就不會進來消費，且店內禁帶外食，
    卻幫客人將外賣拿到客人位置上，造成客人在店內點餐率降
    低，致原告受有營業損失等語，惟查：⑴被告雖有於店內抽
    煙之情形，然原告並未就店內消費額因此減少而受有損害舉
    證以實其說，其此部分主張尚難憑採。⑵原告主張因被告幫
    忙客人拿外賣，造成點餐率降低之營業損失等語，被告則以
    前詞置辯，縱被告曾幫客人拿外賣到位置上，然網咖客人是
    否在店內點餐或叫外賣食用，繫於客人自身決定，並非被告
    所能左右，尚難據此認定點餐率因被告行為下降，原告就被
    告幫忙拿外賣與造成營業損害間存在相當因果關係，舉證尚
    有不足，且無證據證明原告因此受有實際營業損害之發生，
    其依侵權行為之法律關係，請求被告賠償此部分損害自屬無
    據。至原告另依不當得利之法律關係請求賠償，然此部分尚
    難認被告有不法侵害行為致原告受損，亦無從認定被告因此
    受有利益，原告據此請求被告給付不當得利，亦屬無據。
  ㈥依上開說明，原告應得請求被告賠償2,500元（2,000元＋500
    元），逾此部分之請求尚屬無據。
六、綜上所述，本件原告依侵權行為之法律關係，請求被告應給
    付原告2,500元，及自起訴狀繕本送達翌日即110年12月21日
    起（見本院卷第25頁送達證書）至清償日止，按週年利率5%
    計算之利息，為有理由，應予准許。逾此範圍之請求，為無
    理由，應予駁回。
七、本件原告勝訴部分係適用小額訴訟程序所為被告敗訴之判決
    ，依民事訴訟法第436條之20之規定，應依職權宣告假執行
    。並依同法第436條之23準用第436條第2項，適用同法第392
    條第2項規定，依職權宣告被告預供擔保後，得免為假執行
    。
八、本件事證已臻明確，兩造其餘陳述及攻擊防禦方法核與判決
    結果不生影響，爰不逐一論述，附此敘明。
九、訴訟費用負擔之依據：民事訴訟法第79條。
中　　華　　民　　國　  111 　年　　7 　　月　　21　　日
                        勞動法庭　    法  官  周佳佩
以上正本係照原本作成。
民事訴訟法第436條之24第2項：對於本判決之上訴，非以違背法
令為理由，不得為之。
如對本判決上訴，須於判決送達後20日內向本院提出上訴狀，並
須表明原判決所違背之法令及其具體內容與依訴訟資料可認為原
判決有違背法令之具體事實之上訴理由（均須按他造當事人之人
數附繕本）。
中　　華　　民　　國　　111 　年　　7 　　月　　21　　日
                                      書記官  許婉真
訴訟費用計算式：
裁判費（新臺幣）           1,000元
合計                       1,000元